臺灣彰化地方法院刑事判決　　　　　　　96年度交易字第47號
公　訴　人　臺灣彰化地方法院檢察署檢察官
被　　　告　甲○○
　　　　　　　　　　　號
上列被告因過失傷害案件，經檢察官提起公訴（96年度調偵字第
62號），本院以簡式審判程序判決如下：
    主  文
甲○○因過失傷害人，處拘役伍拾伍日，如易科罰金，以新臺幣
壹仟元折算壹日。
    犯罪事實
一、甲○○於民國95年7 月11日上午9 時30分許，駕駛車牌號碼
    MV-1588 號自小客車，沿屬幹道之彰化縣芳苑鄉○○路由南
    往北方向行駛，於行經彰化縣芳苑鄉○○路與芳草路路口時
    ，本應注意車前狀況，隨時採取必要之煞車、閃避安全措施
    ，而依當時天候晴、日間自然光線、柏油路、路面乾燥、無
    缺陷，無障礙物及視距良好之情形，又無不能注意之情事，
    竟疏未注意及此，適有亦疏未注意汽車行駛至無號誌之交岔
    路口，支線道車應暫停讓幹道線車先行之乙○，騎乘車牌號
    碼TCV-260 號輕型機車，沿屬支道之彰化縣芳苑鄉○○路由
    東往西方向行駛，亦行駛至該路口，甲○○因閃避、煞車不
    及，其所駕駛之自小客車車身即與乙○所騎乘之機車相撞，
    乙○因撞擊力道過猛身體倒地，並因而受有左側骨盆骨折、
    左髖部撞傷及左胸撞傷等傷害。甲○○於肇事後，在有偵查
    犯罪職權之機關尚不知何人為肇事者前，即主動報警處理，
    並向到場處理之員警張維福坦承肇事而自首，並接受裁判。
二、案經乙○訴由臺灣彰化地方法院檢察署檢察官偵查起訴。
    理  由
一、按除被告所犯為死刑、無期徒刑、最輕本刑為3 年以上有期
    徒刑之罪或高等法院管轄第1 審案件者外，於前條第1 項程
    序進行中，被告先就被訴事實為有罪之陳述時，審判長得告
    知被告簡式審判程序之旨，並聽取當事人、代理人、辯護人
    及輔佐人之意見後，裁定進行簡式審判程序；除簡式審判程
    序及簡易程序案件外，第一審應行合議審判，刑事訴訟法第
    273 條之1 第1 項、第284 條之1 分別定有明文。本件被告
    甲○○所涉係死刑、無期徒刑、最輕本刑為3 年以上有期徒
    刑之罪或高等法院管轄第1 審案件以外之罪，並於本院行準
    備程序時就本院調查後認定之犯罪事實為有罪之陳述，本院
    合議庭依前揭規定，經評議結果，裁定改由受命法官獨任行
    簡式審判程序，先予敘明。
二、
  (一)上開過失傷害犯罪事實，業據被告甲○○自警詢至本院審理
    時均坦承不諱，核與證人即被害人乙○於警詢時證述事發經
    過等情相符（見95年度他字第2391號卷第22頁），並有道路
    交通事故現場圖及道路交通事故調查表(一)、(二)各1 份及事故
    現場照片13紙在卷可稽（見95年度他字第2391號卷第17頁至
    第20頁，第24頁至第30頁），而被害人乙○於車禍發生後送
    醫，確有左側骨盆骨折、左髖部撞傷及左胸撞傷等傷害，亦
    有財團法人彰化基督教醫院二林分院96年3 月23日九十六彰
    基二字第096030029 號函附被害人乙○之病歷資料1 份在卷
    可稽（見本院卷）。按駕駛人應注意車前狀況，並隨時採取
    必要之安全措施，道路交通安全規則第94條第3 項定有明文
    。被告駕駛汽車，自應注意上述道路交通安全規則之規定，
    又依前揭附卷之交通事故調查報告表所載，本件肇事時天候
    晴、日間自然光線、路面為柏油路且乾燥、無缺陷、無障礙
    物及視距良好等狀況，被告亦無不能注意之情事，其竟疏未
    注意及此，而貿然穿越路口，致撞及被害人乙○，被告顯有
    過失已堪認定。且被告過失駕車肇事行為，與被害人乙○受
    有前開左側骨盆骨折、左髖部撞傷及左胸撞傷等傷害結果間
    ，具有相當因果關係，是被告自白核與事實相符。至被害人
    乙○雖亦疏未注意汽車行駛至無號誌之交岔路口，支線道車
    應暫停讓幹道線車先行，亦同有過失，然被告亦難辭前開過
    失之責，併此敘明。
  (二)按受傷後因病身死，應視其病是否因傷所惹起，如係因傷致
    病，因病致死，則加害者不能辭傷害致人於死罪責；如於傷
    害後另因他病而死，則其因果關係即無聯絡可言，祇能以普
    通傷害論，最高法院24年上字第471 號判例意旨參照；又按
    過失致人於死罪之成立，係以過失行為與死亡結果間，有相
    當之因果關係為其要件，倘若被害人因該過失行為受傷後，
    另因罹患他病致死，所患之病與原傷毫無關聯，非屬原傷加
    入自然力所致者，則其因果關係業已中斷，祇能論以過失傷
    害罪，最高法院87年度臺上字第3417號判決意旨參照；再按
    刑法上之過失犯。以行為人對於結果之發生應注意並能注意
    而不注意為成立要件；且其過失行為與結果間，在客觀上有
    相當因果關係始得成立，所謂相當因果關係，綜指依經驗法
    則，綜合行為當時所存在之一切事實為客觀之事後審查，認
    為在一般情形下，有此環境，有此行為之同一條件均可發生
    同一之結果者，則該條件即為發生結果之相當條件，行為與
    結果即有相當之因果關係；反之若在一般情形下，有此同一
    條件存在，而依客觀之審查，認為不必皆發生此結果者，則
    該條件與結果並不相當，不過為偶然之事實而已，其所為與
    結果間即無相當因果關係，臺灣高等法院82年度交上易字第
    13號刑事判決意旨參照。經查，本案證人乙○雖於95年7 月
    11日車禍發生送財團法人彰化基督教醫院二林分院就醫後，
    轉院至國防醫學院三軍總醫院欲進行骨折手術，惟於手術前
    之95年7 月19日突發右側大腦梗塞併左側肢體無力等情，有
    國軍松山總醫院附設民眾診療服務處95年8 月15日診斷證明
    書1 紙及三軍總醫院出院病歷摘要1 份在卷可稽（見95年度
    他字第2391號卷第8 頁及本院卷）。惟查：證人乙○於95年
    7 月11日，在財團法人彰化基督教醫院二林分院接受警詢時
    證稱：其手、腳等處受傷，意識清醒等語（見95年度他字第
    2391號卷第22頁）；且證人乙○離開財團法人彰化基督教醫
    院二林分院時之病情為：左側骨盆骨折、左髖部撞傷及左胸
    撞傷，且出院時情況係非病危，自動出院欲轉院至臺北三軍
    總醫院；而證人乙○自95年7 月11日進入財團法人彰化基督
    教醫院二林分院，至95年7 月12日出院，期間證人乙○均僅
    有肢體外傷疼痛及肢體傷口照護，證人乙○均未曾主動提及
    與腦梗塞有關之身體不適，且醫護人員亦未曾針對證人乙○
    可能有此創傷而進行治療，此有財團法人彰化基督教醫院二
    林分院96年3 月23日九十六彰基二字第096030029 號函附被
    害人乙○之病歷資料1 份在卷可稽（見本院卷），綜前證人
    乙○車禍後所顯現之身體狀況，尚無腦出血、腦挫傷、顱骨
    骨折或腦梗塞等意外傷害之中樞神經併發症，且經本院依職
    權檢附證人乙○於財團法人彰化基督教醫院之初診資料，一
    併檢送函詢證人乙○發作腦梗塞之地點即國防醫學院三軍總
    醫院，究竟證人乙○之腦梗塞原因，及與本案車禍究有無因
    果關係，經該院函覆「查許員（即指證人乙○）年紀大也有
    糖尿病，為腦中風高危險患者，且有多次腦梗塞病史，其腦
    梗塞和車禍之因果關係不明」，此有該院96年4 月11日集逵
    字第0960005433號函1 紙在卷可稽，從而，依照現存證據，
    被告前開過失駕車行為，與證人乙○於車禍發生8 日後突發
    之右側大腦梗塞行為間，是否確有相當因果關係，既仍有疑
    ，依據「罪證有疑，利於被告」之原則，尚難遽認證人乙○
    之右側大腦梗塞併左側肢體無力之重傷害，與被告前開過失
    駕車行為，有因果關係，併此敘明。
  (三)綜上所述，本件被告過失傷害犯行，事證已臻明確，應予依
    法論科。
三、核被告所為，係犯刑法第284 條第1 項前段之過失傷害罪。
    公訴意旨雖認應依同項後段之過失致重傷害罪處斷，惟依照
    上開理由欄二、(二)所述，本院認被告之過失行為，與證人乙
    ○現存之重傷害結果間，尚無因果關係，惟起訴基本事實相
    同，爰依法變更起訴法條。按刑法第62條所謂自首，祇以犯
    人在犯罪未發覺之前，向該管公務員申告犯罪事實，而受裁
    判為已足，並不以使用「自首」字樣或言明「自首」並「願
    受裁判」為必要（最高法院63年度臺上字第1101號判例意旨
    參照）；本件被告於肇事後，在偵查犯罪之員警未發覺犯罪
    行為人前，即主動報警，且待員警到場處理後，主動承認伊
    是肇事者等情，除據被告自承在卷外，亦有證人即當日至現
    場處理事故之員警張維福於本院審理時亦證稱：其當天至現
    場處理時，被告有在現場，並出示駕照等證件，且承認伊即
    是肇事者等語（詳見本院審判筆錄），被告事後復有接受裁
    判之情，足認被告已符合自首之要件，爰依刑法第62條前段
    規定，減輕其刑。爰審酌被告因本次過失之駕駛行為，致證
    人乙○受有傷害，且迄今與證人乙○尚未達成和解，惟參酌
    被告並無前科，素行良好，有臺灣高等法院被告前案紀錄表
    可按，本次車禍之發生，除被告之過失外，被害人亦有行駛
    至無號誌之交岔路口，支線道車未暫停讓幹道線車先行之過
    失，被告之過失情節尚非嚴重，而被害人因被告之過失行為
    ，係受有左側骨盆骨折、左髖部撞傷及左胸撞傷等傷害，又
    被告與被害人間未能達成和解，係因雙方就被告之駕車行為
    ，與被害人乙○事後腦梗塞結果間，究竟有無因果關係尚存
    疑義，致賠償金額無法達成共識，及被告自警詢、偵查迄本
    院審理時均能坦承犯行，表示悔悟等一切情狀，核情量處如
    主文所示之刑，並諭知易科罰金之折算標準。
據上論斷，應依刑事訴訟法第299 條第1 項前段、第300 條，刑
法第284 條第1 項前段、第62條前段、第41條第1 項前段，刑法
施行法第1 條之1 第1 項、第2 項前段，判決如主文。
本案經檢察官吳宗達到庭執行職務。
中　　華　　民　　國　　96　　年　　6 　　月　　25　　日
   　　　　　　　　　交通法庭  法　官　簡婉倫
以上正本證明與原本無異。
如不服本判決，應於送達後10日內向本院提出上訴狀（須附繕本
），上訴於台灣高等法院台中分院。
告訴人或被害人對於判決如有不服具備理由請求檢察官上訴者，
其上訴期間之計算係以檢察官收受判決正本之日期為準。
中　　華　　民　　國　　96　　年　　6 　　月　　25　　日
　　　　　　　　　　　　　　　　書記官
附錄本案論罪科刑法條
中華民國刑法第284條第1項
因過失傷害人者，處 6 月以下有期徒刑、拘役或 5 百元以下罰
金，致重傷者，處1 年以下有期徒刑、拘役或5 百元以下罰金。
